臺灣板橋地方法院交通事件裁定　　　　 96年度交聲字第289號
原處分機關　交通部公路總局臺北區監理所板橋監理站
異　議　人
即受處分人　甲○○
上列異議人即受處分人因違反道路交通管理處罰條例案件，對於
交通部公路總局臺北區監理所板橋監理站民國96年3月2日所為之
板監裁字第裁 41─AEV583413號處分，聲明異議，本院裁定如下
：
    主  文
異議駁回。
    理  由
一、按汽車（含機器腳踏車）駕駛人轉彎時，不依標誌、標線、
    號誌指示者，處新臺幣（下同）六百元以上一千八百元以下
    罰鍰；又汽車駕駛人有第四十八條之情形者，除依原條款處
    罰鍰外，並予記違規點數一點，道路交通管理處罰條例第四
    十八條第一項第二款、第六十三條第一項第一款分別定有明
    文。次按機慢車兩段左轉標誌，設於實施機慢車兩段左轉路
    口附近顯明之處，並配合機慢車左轉待轉區待轉標線，用以
    告示左轉機器腳踏車或慢車駕駛人應遵照號誌指示，在號誌
    顯示允許直行時先行駛至右前方路口之左轉待轉區等待左轉
    ，俟該方向號誌顯示允許直行後，再行續駛，以兩段方式完
    成左轉，道路交通標誌標線號誌設置規則第六十五條規定甚
    明。
二、本件原處分認異議人即受處分人甲○○於民國九十六年一月
    九日十三時三十分許，騎乘ＧＪＪ－五七七號重型機車，行
    經臺北市○○路與襄陽路口，轉彎時未依「機慢車兩段左轉
    」標誌指示而逕行左轉違規，為臺北市政府警察局中正第一
    分局警備隊執勤員警當場攔停舉發。嗣異議人於應到案日期
    前提出申訴，經原處分機關函請舉發機關調查結果，仍認異
    議人有上開違規行為，原處分機關乃依道路交通管理處罰條
    例第四十八條第一項第二款、第六十三條第一項第一款（原
    裁決書漏未記載第一款，惟不影響其裁決效力）及違反道路
    交通管理事件統一裁罰基準表規定，裁處罰鍰六百元，並記
    違規點數一點。
三、異議意旨略以：本件舉發違點地點為一Ｔ字路口，若強制公
    園路左轉襄陽路之機車須兩段式左轉，則於襄陽路綠燈時，
    易與襄陽路對向左轉之車輛發生交通事故，徒增危險，反而
    無法達成道路交通管理處罰條例第一條所揭示確保交通安全
    之立法目的；另據臺北市交通管制工程處就本案申訴書回覆
    之開會通知單中，亦初擬二項改善方案，可知該處交通管制
    措施確有改善之必要，是於該路口交通管制措施未改善前，
    警察機關不宜在此地點率爾告發，以免侵害人民財產財或造
    成人民為遵守規定而發生生命、身體法益遭侵害之事件發生
    云云。
四、經查：異議人騎乘ＧＪＪ－五七七號重型機車於前揭時、地
    ，未依「機慢車兩段左轉」標誌指示違規左轉，經臺北市政
    府警察局中正第一分局警備隊執勤員警當場攔停舉發之事實
    ，有臺北市政府警察局九十六年一月九日北市警交字第ＡＥ
    Ｖ五八三四一三號舉發違反道路交通管理事件通知單、臺北
    市政府警察局中正第一分局北市警中正一分交字第０九六三
    ０一五七九００號書函在卷可稽，而上開路口確設有「機慢
    車兩段左轉」標誌一面，其設置之位置明顯，一般駕駛人均
    可輕易看見，並符合道路交通標誌標線號誌設置規則所定之
    設置標準，此有異議人所提出之舉發路口照片（即附件三圖
    一）在卷供佐，且為異議人所不爭執，其不依「機慢車兩段
    左轉」標誌指示而逕行左轉之違規事實，堪予認定。異議人
    雖以上開路口設置「機慢車兩段左轉」標誌，徒增行車危險
    ，於該路口交通管制措施未改善前，警察機關不宜率爾告發
    等情詞置辯，惟異議人乃考領駕駛執照之駕駛人，應深知於
    轉彎時，不依標誌指示逕行轉彎將遭舉發受罰，以保障其他
    用路人之安全及權益，而交通標誌之設置是否妥當，固非不
    得供做道路主管機關將來改進之依據，惟在其設置現狀尚未
    變更前，一般用路人仍有確實遵守之義務，否則，倘任一用
    路人均得依個人主觀意思自由判斷，認標誌設置不當而不予
    遵守，交通秩序豈非大亂，故無論本件違規地點設置「機慢
    車兩段左轉」標誌當否，在未變更前，異議人亦應遵循，是
    異議人所執上開情詞，自不足資為免罰之理由。
五、綜上，本件違規事證明確，異議人於前揭時、地轉彎時，不
    依「機慢車兩段左轉」標誌指示違規左轉之事實，洵堪認定
    。從而，原處分機關據以援引上揭規定，裁處罰鍰六百元，
    並記違規點數一點，於法並無違誤。本件異議為無理由，應
    予駁回。
據上論斷，應依道路交通案件處理辦法第十九條，裁定如主文。
中　　華　　民　　國　　96　　年　　3 　　月　　28　　日
                        交通法庭  法　官  劉  安  榕
上列正本證明與原本無異。
如不服本裁定，應於裁定送達後五日內向本院提出抗告狀。
                                  書記官  楊  馥  如
中　　華　　民　　國　　96　　年　　3 　　月　　28　　日
